【裁判字號】    89,訴,142
【裁判日期】    890526
【裁判案由】    違反廢棄物清理法
【裁判全文】
臺灣高雄地方法院刑事判決                          八十九年度訴字第一四二號
    公  訴  人  臺灣高雄地方法院檢察署檢察官
    被      告  甲○○
    被      告  丙○○
    共      同
    選任辯護人  連立堅
                楊嘉源
                李淑欣
右列被告因違反事業廢棄物清理法案件，經檢察官提起公訴（八十八年度偵字第二一
四七０號），本院判決如左：
    主  文
甲○○共同法人之負責人，因執行業務，未依廢棄物清理法規定之方式貯存事業廢棄
物，致污染環境，處有期徒刑壹年貳月，緩刑貳年。
丙○○共同法人之受僱人，因執行業務，未依廢棄物清理法規定之方式貯存事業廢棄
物，致污染環境，處有期徒刑壹年，緩刑貳年。
    事  實
一、甲○○係介茂營造有限公司（下稱介茂公司）之實際負責人，明知介茂公司於民
    國八十八年五月十七日與高雄縣鳥松鄉公所簽訂承攬鳥松鄉澄清湖特定區○○號
    道路工程所產生之事業廢棄物其儲存方法應符合中央主管機關之規定，貯存地點
    與設施應經常保持清潔完整，不得有廢棄物飛揚、逸散、滲出、污染地面或發生
    惡臭情事，詎竟圖一時便利，於八十八年八月二十五日，與丙○○基於共同犯罪
    之意思聯絡，僱用丙○○駕駛車號ＪＰ七一七號營業用大貨車，清除該工程進行
    中所生之廢土、石頭、樹枝等廢棄物，同日接續二次將之傾倒於工地範圍內文前
    路電塔變電箱Ｑ一五一五、ＢＤ五七號電線桿前窪地旁暫為貯存，致污染附近環
    境。嗣於同日上午十時許，第二次傾倒廢棄物時，為警當場查獲。
二、案經高雄縣警察局移送高雄地方法院檢察署檢察官偵查起訴。
    理  由
一、訊據被告甲○○、丙○○固不否認於右揭時、地傾倒廢土、石頭、樹枝等道路工
    程所生廢棄物二次，惟均辯稱：（一）上開廢棄物之傾倒地點並未溢出路面，未
    污染環境（二）因該傾倒地點仍為工程範圍內，伊僅暫時堆置，待完工後另覓地
    點傾倒，伊不知為違法（三）廢棄物清理法第二十二條第二項第二款係指事業機
    構未依「本法」（即廢棄物清理法）規定方式貯存、清除、處理或再利用廢棄物
    ，致污染環境者而言，但該法並未規定廢棄物之貯存方法，其等所違反者僅為「
    事業廢棄物貯存清除處理方法及設施標準」（下稱「廢棄物處理標準」）第九條
    ，其性質為行政命令，不應依廢棄物清理法第二十二條第二項第二款課以刑事責
    任等語置辯。
二、惟查：（一）右揭犯罪事實，有行政院環境保護署水污染稽查紀錄乙紙在卷可稽
    ，證人乙○○即現場取締之稽查員亦到庭結證稱：「（問：勘查現場後發現何種
    廢棄物？）建築後所留下之木材、磚塊、樹枝、水泥塊、垃圾」等語（見八十九
    年三月十日審判筆錄），且上開廢棄物散置路旁，被告並未設置任何設施以保持
    地面清潔，有現場照片八張在卷可考，其污染貯存地點附近環境之事實，堪以認
    定。至廢棄物是否溢出路面，非污染環境之唯一判斷因素，被告所辯，顯無可採
    。（二）廢棄物清理法第十五條、第二十二條所規範者均包括廢棄物之「貯存」
    ，不限於清除或處理行為，被告辯稱傾倒地點仍屬工地範圍內，伊僅暫時堆放，
    亦無解其未依規定貯存廢棄物之犯行，而仍受廢棄物清理法之規範至明，被告就
    此所為辯解，亦不足採。此外，復有行政院環境保護署稽查紀錄一份、工程合約
    書一份、駕駛執照一張在卷可參，被告犯行洵足認定。
三、按刑事法律上關於犯罪之構成要件，有明確規定於法律中者，亦有保留予其他法
    律或行政法規加以補充者，學理上稱為「空白刑法」。此等補充構成要件之行政
    法規或命令，雖不具備法律之形式，且無刑法之實質內涵，但可與空白刑法結合
    ，即成為空白構成要件之禁止內容。因此，刑法第一條所謂之法律，應包含此等
    補充空白構成要件之行政法規。廢棄物清理法第十五條既規定：「事業廢棄物之
    貯存、清除或處理方法及設施，應符合中央主管機關之規定」，違反者分別依同
    法第二十二條第一項至第六項科以刑罰，則該法第十五條、第二十二條顯屬有待
    補充之空白刑法。「廢棄物處理標準」第一條復規定：「本標準依廢棄物清理法
    第十五條規定訂定之」，則「廢棄物處理標準」顯係廢棄物清理法上開刑事處罰
    規定之補充構成要件。若有違反，即應依廢棄物清理法加以處罰。本件核被告二
    人所為，係犯廢棄物清理法第二十二條第二項第二款之罪。被告甲○○、丙○○
    之間有犯意聯絡及行為分擔，皆為共同正犯。被告二人二次傾倒廢棄物之犯行，
    係利用同一機會、同一地點接續為之，為接續犯。審酌其犯罪之動機係因圖施工
    之一時便利，惡性尚非重大、所生危害尚不嚴重、犯罪後坦承犯行態度良好及犯
    罪目的、手段等一切情狀，量處如主文所示之刑，以資懲儆。末查，被告均未曾
    受有期徒刑以上刑之宣告，有台灣高等法院被告全國前案紀錄表二紙在卷可稽，
    經此教訓，當知警惕而無再犯之虞，本院綜合各情，認所宣告之刑以暫不執行為
    當，均併予宣告緩刑二年，以勵自新。
四、公訴意旨另以：被告二人基於共同犯罪之概括犯意，自八十八年五月十八日起至
    同年八月二十五日被查獲止，於上開地點每日約傾倒六車之廢棄物，而認被告二
    人連續犯廢棄物清理法第二十二條第二項第二款之罪等情。然查：廢棄物清理法
    第二十二條於八十八年七月十六日修正施行前，該法並無刑事處罰之規定，縱認
    被告有公訴人所指八十八年七月十五日前傾倒廢棄物行為，亦不成立犯罪。次查
    ，介茂公司承包高雄縣鳥松鄉之上開工程，係申請於同年五月十八日開工，惟因
    該路段地上物未拆除無法施工，故隨即申請於同年月二十四日停工，嗣至同年七
    月十六日經高雄縣鳥松鄉公所核准復工，此有該所八十八年五月二十一日鳥鄉服
    建字第二一五一八號、八十八年五月二十九日鳥鄉服建字第二一六一０號、八十
    八年七月二十日鳥鄉服建字第二二二四０號函三紙附卷可考，該段停工期間內，
    介茂公司既未施工，應無傾倒上開工程廢棄物之可言，縱前述地點曾有被傾倒廢
    棄物之跡象，卷內亦無證據證明係被告二人所為。公訴人認被告二人自八十八年
    五月十八日起至同年八月二十五日查獲為止每日平均傾倒六車次廢棄物之犯行等
    情，亦無從認定。此外復查無其他證據足以證明被告於八十八年七月十六日廢棄
    物清理法第二十二條修正後確有公訴人所指此部分之犯行，此部分之犯罪即屬不
    能證明。惟公訴意旨認此部分與前揭犯行間，有連續犯之裁判上一罪關係，爰不
    另為無罪之諭知。
據上論斷，應依刑事訴訟法第二百九十九條第一項前段、廢棄物清理法第二十二條第
二項第二款、刑法第十一條前段、第二十八條、第七十四條第一款，判決如主文。
中      華      民      國    八十九    年      五      月    二十六    日
                                  臺灣高雄地方法院刑事第三庭
                                    審判長法  官  宋  明  中
                                        法  官  涂  裕  洪
                                          法  官  葉  啟  洲
右正本證明與原本無異。
如不服本判決，應於判決送達後十日內，向本院提出上訴狀。
                                          書記官  盧  雅  婷
中      華      民      國    八十九    年      五      月    二十六    日
附錄本判決之論罪判條：
廢棄物清理法第二十二條第二項第二款
有左列情形之一者，處一年以上五年以下有期徒刑，得併科一百萬元以下罰金：
二、事業機構未依本法規定之方式貯存、清除、處理或再利用廢棄物，致污染環境者
    。


司法院資訊處製作；財團法人民間司法改革基金會備份。
